【裁判字號】    97,交抗,157
【裁判日期】    970229
【裁判案由】    違反道路交通管理處罰條例
【裁判全文】
臺灣高等法院交通事件裁定             97年度交抗字第157號
抗  告  人
即受處分人  甲○○
上列抗告人即受處分人因違反道路交通管理處罰條例案件，不服
臺灣桃園地方法院，中華民國96年12月31日所為裁定（96年度交
聲字第171號），提起抗告，本院裁定如下：
    主  文
抗告駁回。
    理  由
一、原裁定意旨略以：
（一）緣抗告人即受處分人甲○○前於民國（下同）95年12月30
      日駕車行經台中縣大里市○○路○段因違規超速遭台中縣
      警察局以採證照片舉發。原審循異議意旨依職權向舉發機
      關臺台中縣警察局函查，依該局於96年10月15日中縣警交
      字第0960016872號函覆，所附現場拍攝「前有測速照相，
      請減速慢行」標誌之相片，該標誌清楚可見，行車經過該
      處，除重大疏失、粗率之人，否則依一般人之標準，均得
      明顯可見，即令依據抗告人於異議狀所附不同角度之現場
      相片所示，固有路樹稍遮掩，惟自遠處觀之仍清楚辨識，
      如係一般已有經驗之駕駛人，應亦足推知該標誌係提醒前
      有測速照相之警告標誌。抗告人以自己特殊之主觀經驗觀
      察，認該標示不符「明顯標示」之要件，自無可採。
（二）查本件固定式雷達測速照相儀器之功能正常，又於違規地
      點前，超過100公尺處分別立有「警告標示牌」及「速限
      牌」（60公里），原舉發機關之採證均符程序且正當。又
      行車途經道路施工處本應減速慢行，通過施工路段後，固
      得加速，惟仍應遵從該路段速限時速60公里之限制。另抗
      告人主張通過施工路段後至遭舉發拍照處，已無速限標示
      可遵從云云，然本件於施工路段上即立有之「警告標示牌
      」及「速限牌」，異議人之辯稱甚不足採。
（三）綜上所述，本件異議無理由，原處分機關之裁決無違法不
      當，自應駁回異議等語。
二、抗告意旨略以：
（一）該路段係因施工之故，警告標牌牌面係設於抗告人往北方
      向車輛車道之左側，標牌角度不易辨識，又行進時左側有
      交通錐、又有對向來車情況下，當然注意車前左側，且經
      事後前往該處靜態拍照，因該牌前方尚有路樹及路燈等障
      礙物遮蔽僅能辨識「減速慢行」4字，然「前有測速照相
      」6字確實無法察知。又抗告人係於通過該施工路段後因
      加速行駛且又在無其他速限標誌可查知該路段限速情況下
      ，遭固定式測速器拍照舉發，此舉發顯有重大違誤與瑕疵
      。
（二）又速限標誌係設遭封閉之原本北向車道之正上方，就當時
      抗告人行駛之車道（南向之臨時區○○道）根本無法查知
      該速限，又施工路段結束後至恢復正常車道行駛再至測速
      器拍照處此間並無設立任何速限標示（標誌或標線）可供
      遵循下，抗告人自始即不知該路段速限如何遵循？陳請撤
      銷原裁定及違規舉發單云云。
三、經查：
（一）按汽車駕駛人，行車速度，超過規定之最高時速，處新臺
      幣1,200元以上2,400元以下罰鍰。道路交通管理處罰條例
      關於車輛所有人之處罰，如應歸責於車輛駕駛人者，處罰
      車輛駕駛人。道路交通管理處罰條例第40條第1項、第85
      條第2項分別定有明文。又上述罰鍰額之決定，另依據道
      路交通管理處罰條例第92條第3項授權主管機關制定之「
      違反道路交通管理事件統一裁罰標準及處理細則」（以下
      簡稱裁處細則）第2條第2項附件「違反道路交通管理事件
      統一裁罰基準表」（以下簡稱基準表）之規定，於期限內
      到案聽候裁決者，汽車裁罰最低額為1,600元。次按汽車
      駕駛人之行為，經以科學儀器取得證據資料證明其行為違
      規者，當場不能或不宜攔截製單舉發者，得逕行舉發，且
      違規行為係行車速度超過規定之最高速限或低於規定之最
      低速限者，得採用固定或非固定式科學儀器取得證據資料
      證明，惟於一般道路須至少於100公尺，於高速公路、快
      速公路須至少於300公尺前，明顯標示之。此逕行舉發，
      應記明車輛牌照號碼、車型等可資辨明之資料，以汽車所
      有人為被通知人製單舉發。道路交通管理處罰條例第7條
      之2第1項第7款、第2項但書第9款、第3項、第4項分別定
      有明文。
（二）查抗告人甲○○駕駛其所有5213-KT號自小客車於上開時
      、地違規超速遭台中縣警察局以拍照之方式採證逕行舉發
      ，並經原處分機關請舉發單位調查結果，認抗告人確有違
      規超速之行為，有臺中縣警察局中縣警警交相字第
      HA0000000號舉發違反道路交通管理事件通知單影本，及
      交通部公路總局台中區監理所中監違字第裁60-HA0000000
      號裁決書影本在卷可稽，核與事實相符，是抗告人違規超
      速之行為堪予認定。按社會一般通念，駕駛人行經有交通
      標誌設置之處，均會減速慢行以觀視該交通標誌之內容而
      遵守之。據抗告人所辯稱，其於遠處已見有「減速慢行」
      4字，即可得知該處設有標誌，當應於標誌設置之處減速
      慢行以觀標誌之全文，豈能因無法從遠處觀看標誌全部而
      謂政府未盡教示之義務。又據台中縣警察局回函所稱，違
      規地點前236公尺處設有速限牌，而速限牌設置地點即由
      行駛對向車道改回行駛正向車道之轉彎點，自無不發現該
      速限牌之理，是抗告人辯稱其不知該路段之限速顯不可採
      。原審因以原處分機關依道路交通管理處罰條例第40條及
      第63條第1項規定裁處抗告人罰鍰新台幣1,600元並記違規
      點數1點，於法有據，而駁回異議。核其認事用法，均無
      違誤。抗告意旨猶執陳詞，指摘原裁定不當，為無理由，
      其抗告應予駁回。
四、據上論結，應依道路交通案件處理辦法第26條，刑事訴訟法
    第412條，裁定如主文。
中    華    民    國    97    年    2     月    29    日
                  刑事第二十庭審判長法  官  楊貴雄
                                    法  官  林立華
                                    法  官  林銓正
以上正本證明與原本無異。
不得再抗告
                                    書記官  陳玲憶
中    華    民    國    97    年    2     月    29    日


司法院資訊處製作；財團法人民間司法改革基金會備份。
